最高法院刑事判決　　　　　　九十六年度台上字第二七０三號
上　訴　人　甲○○
　　　　　　乙○○
上列 一 人
選任辯護人　張績寶律師
上列上訴人等因違反水土保持法案件，不服台灣高等法院台中分
院中華民國九十五年十二月十九日第二審更審判決（九十四年度
重上更(三)字第一八六號，起訴案號：台灣彰化地方法院檢察署八
十七年度偵字第五０一七號），提起上訴，本院判決如下：
　　主  文
原判決撤銷，發回台灣高等法院台中分院。
    理  由
本件原判決認定上訴人乙○○、甲○○係坐落彰化縣花壇鄉○○
○段灣仔口小段第九四之七七、九四之九地號山坡地之實際所有
權人及使用人（以林秀綢名義登記為所有權人），為該山坡地之
水土保持義務人，共同基於犯意聯絡，未先擬具水土保持計畫送
請主管機關彰化縣政府核可，即自民國八十三年八月二十二日起
至八十五年五月二十四日止，推由甲○○僱請亦有共同犯意聯絡
之施宏泉（已判刑確定）駕駛挖土機，及另一名已成年之不詳姓
名者駕駛砂石車，接續擅自採取上開山坡地上之土石，違法開採
之面積詳如原判決附圖Ａ所示零點六零零四公頃、Ｂ所示零點八
六七五公頃，造成山坡地出現峭壁、狹谷等異常景像，並因而草
木不著，石礫散露，致生水土流失；流失之砂土掩蓋附近產業道
路，發生公共危險。嗣經彰化縣政府會同警方於八十五年五月二
十日、二十二日、二十四日，先後三次巡勘查獲等情。爰撤銷第
一審關於上訴人等部分之判決，改判仍論處上訴人等共同未擬具
水土保持計畫而擅自經營使用山坡地，致生水土流失罪刑。固非
無見。
惟查：(一)判決所載理由矛盾者，其判決當然違背法令，刑事訴訟
法第三百七十九條第十四款定有明文。原判決事實欄記載上訴人
等自八十三年八月二十二日起至八十五年五月二十四日止，僱請
施宏泉及不詳姓名成年人駕駛挖土機、砂石車，「接續」擅自採
取上開山坡地上之土石等情。理由內則謂非法經營使用山坡地之
行為，本有「繼續性」，不論其非法利用之行為多長，均只是一
行為，應只受一次裁判處罰；又謂上訴人等採取土石之行為，本
有「繼續性」，僅受一次評價，為實質上一罪，公訴人認係連續
犯，尚有誤會（見原判決第十一頁第二行至第三行，第十四行至
第十六行）。關於上訴人擅自採取土石之行為，究係接續犯或繼
續犯？事實之認定與理由之論敘相互歧異，自有判決所載理由矛
盾之違誤。原判決復謂上訴人等於八十五年三月二十日以前非法
利用山坡地行為，為以後之行為所吸收（見原判決第十一頁第八
行至第十行），似又認上訴人等先後擅自採取土石之行為屬「後
行為吸收前行為」關係；乃繼謂上訴人等於八十五年五月二十日
上午九時三十分以後至同月二十四日之犯行，雖未經起訴，但與
起訴部分「有繼續犯單純一罪之關係」，為起訴效力所及（見原
判決第十一頁第十八行至第二十二行），亦有齟齬，併有可議。
(二)原判決謂本件未經主管機關彰化縣政府核可，擅自在山坡地上
採取土石，並造成水土流失，彰化縣政府於八十五年五月二十四
日函請彰化縣警察局偵辦，而行使警察職權，有彰化縣政府函可
憑。主管機關彰化縣政府既已依水土保持法第二十七條規定行使
警察職權，益見上開山坡地已達致生「水土流失」及「公共危險
」程度無疑（見原判決第六頁第十六行至第二十三行），徒以主
管機關已為警察職權之行使，據以推論上訴人等擅自採取土石之
行為已致生「水土流失」及「公共危險」，殊嫌臆斷，抑且有違
論理法則。上訴意旨指摘原判決違背法令，尚非全無理由，應認
仍有撤銷發回更審之原因。
據上論結，應依刑事訴訟法第三百九十七條、第四百零一條，判
決如主文。
中　　華　　民　　國　九十六　年　　五　　月   十七   日
                      最高法院刑事第二庭
                          審判長法官  紀　俊　乾
                                法官  黃　正　興
                                法官  陳　東　誥
                                法官  石　木　欽
                                法官  林　立　華
      本件正本證明與原本無異
                                      書  記  官
中　　華　　民　　國　九十六　年　　五　　月  二十一  日
                                                H
